【裁判字號】    95,簡上,283
【裁判日期】    950731
【裁判案由】    妨害名譽
【裁判全文】
臺灣桃園地方法院刑事判決             95年度簡上字第283號
上  訴  人
即  被  告  甲○○
選任辯護人  李韶生律師
上列上訴人因妨害名譽案件，不服本院95年度壢簡字第941 號，
中華民國95年5 月31日第一審簡易判決（聲請簡易判決處刑案號
：95年度偵字第6986號），提起上訴，本院依通常程序為第一審
判決如下：
    主  文
原判決撤銷。
本件公訴不受理。
    理  由
一、本件聲請簡易判決處刑意旨略以：被告甲○○於民國94年12
    月19日下午4 時20分許，在桃園縣中壢市○○里○○鄰○○○
    路724 號後方停車場，因細故與其弟媳即告訴人乙○○○發
    生口角，即基於公然侮辱人之故意，在前開公眾得出入之停
    車場門口，手指告訴人乙○○○並辱罵「會吃、會玩、就是
    不會死，妳生病這麼久，就是在等死而已，還能作什麼」等
    語，侮辱告訴人乙○○○致其深感難堪。因認被告所為，係
    犯刑法第309 條第1 項之公然侮辱罪嫌等語。
二、按告訴乃論之罪，告訴人於第一審辯論終結前得撤回其告訴
    ；告訴經撤回者，應諭知不受理之判決，刑事訴訟法第238
    條第1 項、第303 條第3 款分別定有明文。再刑事訴訟法第
    238 條第1 項之立法意旨，係重在限制告訴乃論之罪撤回告
    訴之時期，亦即撤回告訴，必須於第一審「辯論終結」前，
    始得為之，逾此時期，即不得為之，以免肇致告訴人操縱訴
    訟程序及輕視裁判之流弊，則依此立法理由，應認此限制並
    非重在第一審終結程序是否經「言詞辯論」，而係重在告訴
    人之撤回告訴，須在第一審裁判前法院最後得審酌之時點前
    ，故理論上不經言詞辯論之判決，告訴人須於第一審判決前
    ，撤回其告訴，惟法院所為之判決，須對外表示，始發生羈
    束力，如僅制作判決書，並未依法定之宣示或送達程序，對
    外表示，則實際不過為一種裁判文稿，並無羈束力可言，最
    高法院20年度非字第119 號著有判例可資參照，而以刑事簡
    易判決處刑之案件，不經通常審判程序，法院應立即處分，
    刑事訴訟法第449 條第1 項、第453 條定有明文，則刑事簡
    易程序之判決，因其不經言詞辯論而不予宣示，在未依法定
    送達程序對外表示前，不過為一種裁判文稿，法院仍得變更
    之，且在刑事簡易判決程序中，告訴人或被告無從知悉法院
    何時裁判，相較於經言詞辯論之通常審判程序，被告或告訴
    人有關訴訟之資訊對等地位，更為不足，由此而生之程序不
    利益，自不宜由非可歸責之被告或告訴人負擔，故就撤回告
    訴之時期，不應限制過嚴，而不許告訴人於判決依法定送達
    程序對外表示前，撤回其告訴，以保障人民權益，合先敘明
    。
三、本件告訴人乙○○○告訴被告甲○○妨害名譽案件，檢察官
    認被告係觸犯刑法第309 條第1 項之公然侮辱罪，該罪依同
    法第314 條之規定，須告訴乃論。經查：告訴人業於95年6
    月7 日具狀聲請撤回告訴，經本院當日收受，有撤回告訴狀
    上之收狀章可稽。而原審法院雖於同年5 月31日即製作判決
    書，然於同年6 月13日始送達判決書予告訴人、同年月15日
    送達予被告（寄存於桃園縣政府警察局中壢分局普仁派出所
    ）、同年月21日送達予檢察官，有送達證書3 紙在卷可憑，
    揆諸前揭說明，告訴人已於原審判決依法定送達程序對外表
    示前，合法撤回其告訴。又檢察官聲請以簡易判決處刑之案
    件，經法院審理後認為應諭知不受理判決者，應適用通常程
    序審判之，刑事訴訟法第452 條及第451 條之1 第4 項但書
    第3 款分別定有明文。原審未及審酌告訴人已合法撤回告訴
    之上情，復就本件為實體判決，容有未洽，被告上訴意旨執
    此指摘原審判決不當，為有理由，自應由本院依刑事訴訟法
    第455 條之1 第3 項之規定，準用同法第369 條第1 項前段
    之規定，將原判決撤銷，另依第一審通常程序，不經言詞辯
    論，逕為不受理判決之諭知。
據上論斷，應依刑事訴訟法第455 條之1 、第3 項、第452 條、
第369 條第1 項前段、第303 條第3 款、第307 條，判決如主文
。
中    華    民    國    95    年    7     月    31    日
                  刑事第四庭  審判長法  官   黃斯偉
                                    法  官   蘇昭蓉
                                    法  官   陳心婷
上正本證明與原本無異。
如不服本判決，應於判決送達後10日內向本院提出上訴狀（應附
繕本），上訴於臺灣高等法院。
                                    書記官   陳青瑜
中    華    民    國    95    年    8     月    7    日


司法院資訊處製作；財團法人民間司法改革基金會備份。
